臺灣臺中地方法院刑事判決
111年度訴字第1092號
公  訴  人  臺灣臺中地方檢察署檢察官
被      告  張忠益



上列被告因詐欺案件，經檢察官提起公訴（111年度偵字第4504
號），本院判決如下：
    主    文
乙○○共同犯詐欺取財罪，處有期徒刑拾月。未扣案之犯罪所得新
臺幣貳拾萬元沒收，於全部或一部不能沒收或不宜執行沒收時，
追徵其價額。
    犯罪事實
一、乙○○與真實姓名、年籍不詳之詐欺犯罪者，共同意圖為自己
    不法所有，基於詐欺取財、以不正方法由自動付款設備取財
    之犯意聯絡，於民國110年10月18日上午9時許，先由該詐欺
    犯罪者撥打電話向戊○○冒稱員警並佯稱渠涉嫌詐欺及擄人勒
    贖案件必須將金融帳戶交予檢察官監管云云，致戊○○陷於錯
    誤，遂依詐欺犯罪者指示，於110年10月21日下午6時14分許
    ，前往臺中市○○區○區○路0號高鐵烏日站，將渠之國泰世華
    銀行帳號000-000000000000號帳戶（下稱本案帳戶）之金融
    卡（含密碼）放置於高鐵烏日站408櫃59號寄物櫃內，乙○○
    復依詐欺犯罪者指示，於同日下午6時23分許，前往高鐵烏
    日站拿取前揭寄物櫃內本案帳戶之提款卡後，再前往位於臺
    中市○○區○○○路0段000號之國泰世華銀行文心分行，於同日
    下午6時55分、56分許，使用本案帳戶之提款卡並輸入密碼
    ，以此不正方法由自動付款設備提領本案帳戶內共計新臺幣
    （下同）20萬元，嗣因戊○○發覺受騙，向警方報案，經調取
    相關監視器始查悉上情。
二、案經戊○○訴由內政部警政署鐵路警察局臺中分局移送臺灣臺
    中地方檢察署檢察官偵查起訴。
    理    由
一、證據能力：
　㈠按被告以外之人於審判外之陳述，雖不符刑事訴訟法第159條
    之1至第159條之4之規定，而經當事人於審判程序同意作為
    證據，法院審酌該言詞陳述或書面陳述作成時之情況，認為
    適當者，亦得為證據；當事人、代理人或辯護人於法院調查
    證據時，知有刑事訴訟法第159條第1項不得為證據之情形，
    而未於言詞辯論終結前聲明異議者，視為有前項之同意，刑
    事訴訟法第159條之5定有明文。查本案認定事實所引用被告
    乙○○以外之人於審判外之陳述，公訴人、被告於審判期日均
    表示無意見而不爭執，亦未聲明異議，審酌上開證據資料製
    作時之情況，尚無違法不當及證明力明顯過低之瑕疵，亦認
    為以之作為證據應屬適當，揆諸上揭規定，認前揭證據資料
    均有證據能力。
　㈡次按除法律另有規定外，實施刑事訴訟程序之公務員因違背
    法定程序取得之證據，其有無證據能力之認定，應審酌人權
    保障及公共利益之均衡維護，刑事訴訟法第158條之4定有明
    文。本案所引用之非供述證據，與本案均具有關聯性，並無
    證據證明係公務員違背法定程序所取得，復經本院依法踐行
    調查程序，是依刑事訴訟法第158條之4之反面解釋，自應認
    均具有證據能力。
二、認定犯罪事實所憑之證據及理由：
　㈠訊據被告矢口否認有何詐欺取財、以不正方法由自動付款設
    備取財之犯行，辯稱：我沒有於前開時間、地點拿取本案帳
    戶之提款卡及持卡領款云云。經查：
　⒈110年10月18日上午9時許，先由詐欺犯罪者撥打電話向告訴
    人戊○○冒稱員警並佯稱渠涉嫌詐欺及擄人勒贖案件必須將金
    融帳戶交予檢察官監管云云，致告訴人陷於錯誤，遂依詐欺
    犯罪者指示，於110年10月21日下午6時14分許，前往臺中市
    ○○區○區○路0號高鐵烏日站，將本案帳戶之金融卡（含密碼
    ）放置於高鐵烏日站408櫃59號寄物櫃內，後於同日下午6時
    23分許，有一男子前往高鐵烏日站拿取前揭寄物櫃內本案帳
    戶之提款卡後，再前往位於臺中市○○區○○○路0段000號之國
    泰世華銀行文心分行，於同日下午6時55分、56分許，使用
    本案帳戶之提款卡並輸入密碼而由自動付款設備提領本案帳
    戶內共計20萬元等情，為告訴人於警詢時陳述明確（見偵卷
    第25至26頁），並有鐵路警察局臺中分局新烏日分駐所偵查
    報告書、本案案發時寄物櫃、自動櫃員機之監視器畫面擷圖
    、臺中市政府警察局第五分局文昌派出所受理各類案件紀錄
    表、受(處)理案件證明單、內政部警政署反詐騙諮詢專線紀
    錄表、告訴人提供之本案帳戶存摺封面及內頁影本、寄物櫃
    寄物收據、本案帳戶之客戶基本資料及交易明細附卷可稽（
    見偵卷第27至40頁、第69至70頁，他卷第12至13頁），此部
    分事實堪以認定。
　⒉查前開寄物櫃、自動櫃員機之監視器畫面所拍攝到取出本案
    帳戶之提款卡、持卡領款之男子，其身形、特徵均與被告大
    致符合，有監視器畫面擷圖、本院法警當庭拍攝之被告照片
    附卷足考（見偵卷第31至33頁）。再查，被告於偵查中供稱
    ：手機門號0000000000號是我以配偶陳以琳之名義申辦後由
    我使用，沒有交給別人使用等語（見偵卷第75至76頁），復
    於本院準備程序時供稱：我使用之手機門號是0000000000號
    ，我已經使用前揭門號9年，我平常會隨身攜帶手機，手機
    都是我在使用，我沒有借別人使用等語（見本院卷第79頁）
    ，參被告於警詢時所留之聯絡電話亦為前揭門號，有警詢筆
    錄在卷為憑（見偵卷第21頁），再手機門號0000000000號用
    戶名稱為陳以琳，陳以琳為被告之配偶一節，有手機門號00
    00000000號之雙向通聯及基地臺位置查詢結果、被告之個人
    戶籍資料(完整姓名)查詢結果附卷可按（見偵卷第69至70頁
    ，本院卷第13頁），由上足知，手機門號0000000000號申辦
    後確實為被告隨身攜帶及使用之手機門號。復觀諸手機門號
    0000000000號之雙向通聯及基地臺位置查詢結果（見偵卷第
    69至70頁），可見該手機門號於110年10月21日17時20分、1
    8時5分之離開基地臺位置依序顯示為臺中市○○區○○里○○○路0
    0號、臺中市○○區○○里○○○○路00號，同日18時50分、19時35
    分之離開基地臺位置依序顯示為臺中市○○區○○里○○路○段000
    號、臺中市○○區○○里○區○路0號，足悉本案帳戶之提款卡遭
    人於高鐵烏日站之寄物櫃內取出後再經人持卡提領帳戶內款
    項之相近時間內，被告所隨身使用手機之基地臺位置有顯示
    於高鐵烏日站、國泰世華銀行文心分行附近地點之紀錄，有
    Google Map地圖附卷可稽（見本院卷第67頁），顯徵被告於
    上開案發時間均在前開案發地點一帶，其行動軌跡即與本案
    犯罪過程之發生地點高度雷同。綜合上開證據，已足認定被
    告即為於前開時間、地點拿取本案帳戶之提款卡後持卡提領
    本案帳戶內告訴人存款之男子。被告空言辯稱其未為前開取
    卡及提領行為，僅為推諉卸責之詞，無可採信。
　㈡綜上所述，本案事證已臻明確，被告犯行堪以認定，應依法
    論科。
三、論罪科刑：
　㈠按刑法第339條之2第1項之以不正方法由自動付款設備取得他
    人之物罪，其所謂「不正方法」，係泛指一切不正當之方法
    而言，並不以施用詐術為限，例如以強暴、脅迫、詐欺、竊
    盜或侵占等方式取得他人之提款卡及密碼，再冒充本人由自
    動提款設備取得他人之物，或以偽造他人之提款卡由自動付
    款設備取得他人之物等，均屬之。不詳詐欺犯罪者對告訴人
    施以前開詐術使告訴人將本案帳戶之提款卡及密碼放置於高
    鐵烏日站之寄物櫃，再由被告前往拿取本案帳戶之提款卡及
    密碼後，冒為告訴人擅自使用該提款卡並輸入密碼，而提領
    本案帳戶內屬告訴人所有之存款，參照前揭說明，自屬刑法
    第339條之2第1項所謂之「不正方法」。
　㈡核被告所為，係犯刑法第339條第1項之詐欺取財罪、同法第3
    39條之2第1項之以不正方法由自動付款設備取得他人之物罪
    。公訴意旨雖認被告涉犯刑法第339條之4第1項第1款之冒用
    公務員名義犯詐欺取財罪，但被告否認本案犯行，卷內亦查
    無積極證據足以證明被告知悉或有參與詐欺犯罪者對於告訴
    人以冒用公務員名義之方式行騙，則被告對於不詳詐欺犯罪
    者係以冒用公務員名義為本案詐欺犯行乙節，主觀上是否知
    悉，顯有疑義，尚難逕認被告所為構成刑法第339條之4第1
    項第1款之冒用公務員名義犯詐欺取財罪，是此部分公訴意
    旨，容有未洽。惟本院認定被告所為詐欺取財犯行，與起訴
    之社會基本事實同一，並經本院告知被告上開變更罪名（見
    本院卷第121頁），對被告之刑事辯護防禦權並不生不利影
    響，本院自仍應予審理，並依法變更起訴法條。
　㈢被告與不詳詐欺犯罪者間就上開犯罪之實施有犯意聯絡及行
    為分擔，應依刑法第28條規定，論以共同正犯。　　
　㈣被告所犯詐欺取財罪、以不正方法由自動付款設備取得他人
    之物罪，係以一行為同時觸犯數罪名，為想像競合犯，應依
    刑法第55條前段規定，從一重論以詐欺取財罪。
　㈤爰以行為人之責任為基礎，審酌被告正值壯年，不思以正當
    途徑賺取財物，竟貪圖輕鬆得手之不法利益，無視近年來詐
    欺案件頻傳，行騙態樣繁多且分工細膩，造成廣大民眾受騙
    ，損失慘重，仍參與犯罪分工而為上開行為，危害社會秩序
    及告訴人之財產，所為實值非難；再被告犯後否認犯行，毫
    無悔意，亦未與告訴人間成立調解或賠償損害，犯後態度顯
    然不佳；再參被告本案犯罪情節、手段、所詐騙之金額，暨
    斟酌被告於本院審理時自陳高中肄業，從事運輸業之司機工
    作，已婚，育有一名未成年子女，經濟狀況普通等語（見本
    院卷第122頁）等一切情狀，量處如主文所示之刑，以示懲
    儆。
四、沒收部分：
　　按犯罪所得，屬於犯罪行為人者，沒收之；前2項之沒收，
    於全部或一部不能沒收或不宜執行沒收時，追徵其價額；犯
    罪所得已實際合法發還被害人者，不予宣告沒收或追徵，刑
    法第38之1第1項前段、第3項定有明文。被告持本案帳戶之
    提領卡所提領之20萬元為其本案犯罪所得，未據扣案，但為
    貫徹任何人皆不能保有犯罪所得之立法原則，本院應依刑法
    第38條之1第1項前段、第3項規定宣告沒收，並於全部或一
    部不能沒收或不宜執行沒收時，追徵其價額。
據上論斷，應依刑事訴訟法第299條第1項前段、第300條，刑法
第28條、第339條第1項、第339條之2第1項、第55條、第38條之1
第1項前段、第3項，刑法施行法第1條之1第1項，判決如主文。
本案經檢察官丁○○提起公訴，檢察官甲○○、丙○○到庭執行職務。
中　　華　　民　　國　　111 　年　　10 　　月　　4　　日
            刑事第九庭　 審判長法　官　黃光進
　　　　　　　　　　　　　 　　法  官　陳玉聰
　　　　　　　　　　　　　　 　法  官　張意鈞
以上正本證明與原本無異。
如不服本判決應於收受判決後20日內向本院提出上訴書狀，並應
敘述具體理由；其未敘述上訴理由者，應於上訴期間屆滿後20日
內向本院補提理由書（均須按他造當事人之人數附繕本）「切勿
逕送上級法院」。
告訴人或被害人如不服判決，應備理由具狀向檢察官請求上訴，
上訴期間之計算，以檢察官收受判決正本之日起算。
                               書記官  黃南穎
中　　華　　民　　國　　111 　年　　10　　 月　　4　　日
附錄本案論罪科刑法條全文：
中華民國刑法第339條
（普通詐欺罪）
意圖為自己或第三人不法之所有，以詐術使人將本人或第三人之
物交付者，處5年以下有期徒刑、拘役或科或併科50萬元以下罰
金。
以前項方法得財產上不法之利益或使第三人得之者，亦同。
前二項之未遂犯罰之。

中華民國刑法第339條之2
（違法由自動付款設備取得他人之物之處罰）
意圖為自己或第三人不法之所有，以不正方法由自動付款設備取
得他人之物者，處3年以下有期徒刑、拘役或30萬元以下罰金。
以前項方法得財產上不法之利益或使第三人得之者，亦同。
前二項之未遂犯罰之。